【裁判字號】    99,訴,772
【裁判日期】    990730
【裁判案由】    撤銷贈與行為等
【裁判全文】
臺灣桃園地方法院民事判決               99年度訴字第772號
原      告  合作金庫商業銀行股份有限公司
法定代理人  戊○○
訴訟代理人  己○○
            丁○○
被      告  甲○○
            乙○○
上  1   人
法定代理人  丙○○
            甲○○
上列當事人間請求撤銷贈與等事件，本院於民國99年7 月21日言
詞辯論終結，判決如下：
    主  文
被告甲○○於民國九十八年六月一日將坐落於桃園縣八德市○○
段五一九地號土地，面積為六千百四十九平方公尺，權利範圍十
分之一，所為贈與被告乙○○之債權行為，及民國九十八年六月
九日所為所有權移轉物權行為應予撤銷。
被告乙○○應將上開土地於民國九十八年六月九日以贈與為原因
所為之移轉登記塗銷，回復為被告甲○○所有。
訴訟費用由被告負擔。
    事實及理由
一、本件原告主張：
  (一)被告甲○○於民國97年8 月20日擔任訴外人煥金工程有限公
    司（法定代理人為丙○○，下稱煥金公司）之連帶保證人，
    向原告借款新台幣（下同）5,00 0,000元，並簽訂面額5,00
    0,000 元之本票1 紙作為借款憑據，惟煥金公司自98年5 月
    20日起，即未依約履行清償責任，目前尚積欠本金2,866,26
    2 元，及自99年4 月6 日起至清償日止之利息、違約金，經
    原告屢次催討，煥金公司均未置理，該債務依約視為全部到
    期，又被告甲○○為系爭借款之連帶保證人，自應負連帶清
    償責任。然被告甲○○為逃避保證債務，竟於98年6 月1 日
    將伊所有坐落桃園縣八德市○○段519 地號土地，面積為6,
    149 平方公尺，權利範圍10分之1 （下稱系爭土地）無償贈
    與被告乙○○，並於同年月9 日辦妥系爭土地之所有權移轉
    登記。
  (二)依民法第244 條第1 項規定，債務人所為之無償行為，有害
    及債權者，債權人得聲請法院撤銷之。本件被告甲○○所為
    係無償之贈與行為，且被告甲○○名下除系爭土地外，並無
    其他可供清償之財產，故被告甲○○將系爭土地贈與及移轉
    登記所有權予被告乙○○之行為，已使伊對原告之債務陷於
    清償不能或困難之狀態，顯有害及原告之債權，爰依民法第
    244 條第1 、4項規定，求為判決並聲明如主文第1 項及第2
    項所示。
二、被告則以：原告應舉證證明債務人（即被告甲○○）以無其
    他財產可供執行等語，資為抗辯，並聲明：駁回原告之訴。
三、經查，原告主張被告甲○○於97年8 月20日擔任煥金公司之
    連帶保證人，向原告借款5,000,000 元，並簽訂面額5,000,
    000 元之本票1 紙作為借款憑據，惟煥金公司自98年5 月20
    日起，即未依約履行清償責任，目前尚積欠原告本金2,866,
    262 元，及自99年4 月6 日起至清償日止之利息、違約金，
    經原告屢次催討，煥金公司均未置理，該債務依約視為全部
    到期，被告甲○○既為系爭借款之連帶保證人，自應負連帶
    清償責任。又被告甲○○於98年6 月1 日將伊所有之系爭土
    地無償贈與被告乙○○，並於同年月9 日辦妥系爭土地之所
    有權移轉登記等情，業據其提出與所述相符之本票、連帶保
    證書、授信約定書、系爭土地登記第2 類謄本、網路申領異
    動索引、借款明細表、第1 類票據信用資料查覆單、催告函
    各1 件為證，被告對此並不爭執，是原告此部分主張堪信為
    真實。
四、原告復主張被告甲○○所為係無償之贈與行為，且被告甲○
    ○名下除系爭土地外，並無其他可供清償之財產，故被告甲
    ○○將系爭土地贈與及移轉登記所有權予被告乙○○之行為
    ，已使伊對原告之債務陷於清償不能或困難之狀態，顯有害
    及原告之債權等語，被告則以前詞置辯。然查，被告甲○○
    於本院審理中自陳伊目前資產尚無法完全清償對原告之債務
    等語，足認被告甲○○將系爭土地無償贈與及移轉登記所有
    權予被告乙○○之行為確已使伊對原告之債務陷於清償不能
    或困難之狀態，顯有害於原告之債權，是被告之上開抗辯，
    不足採信。
五、按債務人所為之無償行為，有害及債權者，債權人得聲請法
    院撤銷之。債權人依第1 項規定聲請法院撤銷時，得並聲請
    命受益人或轉得人回復原狀，民法第244 條第1 項及第4 項
    前段分別定有明文。因被告2 人就系爭土地以無償贈與之方
    式辦理移轉登記，而該贈與及移轉登記行為將致原告對被告
    甲○○之債權有履行不能或困難之情形，應認上開行為有害
    於原告之權利，而屬民法第244 條第1 項所指之詐害行為。
    從而，原告依民法第244 條第1 項及第4 項前段規定，請求
    撤銷被告甲○○於98年6 月1 日將系爭土地所為贈與被告乙
    ○○之債權行為，及98年6 月9 日所為所有權移轉物權行為
    應予撤銷，及被告乙○○應將系爭土地於98年6 月9 日以贈
    與為原因所為之移轉登記塗銷，並回復為被告甲○○所有，
    為有理由，應予准許。
六、據上論結，原告之訴為有理由，依民事訴訟法第78條、第85
    條第1 項前段，判決如主文。
中    華    民    國    99    年    7     月    30    日
                  民事第一庭    法  官  林哲賢
以上正本證明與原本無異
如對本判決上訴，須於判決送達後20日內向本院提出上訴狀
中    華    民    國    99    年    8     月    2     日
                                書記官  陳佳彬

司法院資訊處製作；財團法人民間司法改革基金會備份。
